臺灣嘉義地方法院民事判決
111年度朴國簡字第1號
原      告  陳冠維  
被      告  嘉義縣政府太保市公所

法定代理人  黃榮利  
訴訟代理人  蘇俊福  
上列當事人間請求國家賠償事件，本院於民國111年6月9日言詞
辯論終結，判決如下：
    主  文
被告應給付原告新臺幣72,232元。
原告其餘之訴駁回。
訴訟費用新臺幣2,210元，由被告負擔新臺幣769元，餘由原告負
擔。
本判決第1項得假執行。但被告如以新臺幣72,232元為原告預供
擔保，得免為假執行。
    事實及理由
壹、程序方面：
一、按依國家賠償法請求損害賠償時，應先以書面向賠償義務機
    關請求之；賠償義務機關拒絕賠償，或自提出請求之日起逾
    30日不開始協議，或自開始協議之日起逾60日協議不成立時
    ，請求權人得提起損害賠償之訴，國家賠償法第10條第1項
    、第11條第1項前段分別定有明文。查原告主張其以書面向
    被告請求國家賠償，兩造於民國110年10月15日、110年11月
    10日經二次國家賠償協議，均未能達成協議，被告已核發協
    議不成立證明書，有原告所提出之被告國家賠償事件協議不
    成立證明書及被告110年12月16日回函附國家賠償事件協議
    紀錄影本附卷可稽（見本院卷第13、119至129頁），是原告
    起訴時已履行前揭規定之前置程序，合先敘明。
二、次按訴狀送達後，原告不得將原訴變更或追加他訴，但擴張
    或減縮應受判決事項之聲明者，不在此限，民事訴訟法第25
    5條第1項第3款定有明文。本件原告起訴時，訴之聲明原請
    求被告應賠償原告新臺幣（下同）204,588元，於110年12月
    13日提出附件補充說明請求被告賠償208,978元（見本院卷
    第87頁），於本院111年1月20日開庭時提出書狀及本院111
    年2月18日當庭請求被告賠償206,798元（見本院卷第191至1
    93頁、第337頁），嗣於本院111年3月4日當庭變更為請求被
    告賠償207,658元（見本院卷第347頁）。是原告前開所為訴
    之變更，核屬擴張應受判決事項之聲明，自應准許。
貳、實體方面：　　
一、原告主張：
　㈠原告於110年7月15日21時58分許騎乘車牌號碼000-0000號普
    通重型機車（下稱系爭機車），從太保工業區下班欲返家，
    行經嘉義縣○○市○○里○○○○區○○路00號西側（下稱本件事故地
    點），因該路段沿途無路燈照明且視線昏暗，路面坑洞未設
    置警告標誌，致使系爭機車前輪不慎碾過該路段之大坑洞（
    下稱系爭坑洞），導致原告人、車倒地，手腳數處嚴重擦傷
    可見骨（下稱系爭傷害），當下報案並由救護車送往嘉義市
    醫院診治，機車亦嚴重受損，至今傷勢復原尚未穩定，仍持
    續治療中。因被告係本件事故地點之管理單位，維護管理不
    當，未能盡責填補修復系爭坑洞，致原告受有系爭傷害，顯
    然過失危及原告身體及財產之安全，應構成國家賠償責任，
    原告請求賠償之項目如下：
　⒈醫療費用7,178元：原告因系爭傷害至衛生福利部嘉義醫院（
    下稱嘉義醫院）、惠生診所、長庚醫療財團法人嘉義長庚紀
    念醫院（下稱嘉義長庚醫院）就診，支出如附表所示之醫療
    費用共7,178元。
　⒉工作損失21,000元：原告因家境困窘得暑期打工賺取學費，
    每日工資800元含加班費600元合計1,400元，自110年7月16
    日至同年月31日止共15日因傷請假無法工作，損失工資收入
    21,000元（計算式：1,400×15＝21,000）
　⒊系爭機車維修費21,980元：系爭機車因本件事故受損，原告
    支出21,980元之修理費用。　　
　⒋醫美皮膚移植費用97,500元：依據臺北榮總醫院最新104年1
    月29日公布美容醫學收費項目第78項之標準，疤痕修復費用
    取仲介值每公分約6,500元，原告受有系爭傷害約15公分，
    美容醫療費用97,500元（計算式：6,500×15＝97,500）。
　⒌精神慰撫金60,000元：原告受有系爭傷害，傷口嚴重處至今
    尚未癒合，而癒合處也留下疤痕，原告深感困擾，於同學朋
    友面前也會感到自卑，數月以來深受精神上痛苦與皮肉折磨
    ，請求精神慰撫金60,000元。
　㈡綜上，合計被告應賠償207,658元（計算式：醫療費7,178元＋
    工作損失21,000元＋機車損害21,980元＋醫美費用97,500元＋
    精神慰撫金60,000元＝207,658元）。爰依國家賠償法第3條
    規定，提起本件訴訟。並聲明：被告應給付原告207,658元
    。
二、被告則以：
　㈠系爭坑洞位於嘉義縣○○市○○里○○○○區○○路00號西側，現地路
    寬約6米，為重劃之農路路段，按農路設計規範，屬於農路1
    級，設計速率為時速25公里，又按依據行政院農業委員會農
    路養護管理要點第2條規定，農路係指農產及生產資材運輸
    ，路寬在6公尺以下…，未依公路法管理，故該道路主要服務
    功能為農產及生產資材運輸為主，原告於國家賠償事件協議
    會議陳述上班時段行駛北港路（縣道159線），當日下班是
    初次騎該路段，則原告於上班路段行駛於服務水準較高之縣
    道，下班路段卻行駛服務水準較低之農路，並不適宜。且按
    道路交通安全規則第93條第1項第1款規定，本件事故地點位
    於下坡路段，於110年7月20日17時46分嘉義縣警察局水上分
    局交通分隊道路交通事故談話紀錄表内回答肇事當時行車速
    率為40至50公里，已明顯違反上揭規定，於下坡路段並未減
    速慢行，且已超速10至20公里。
　㈡依據嘉義縣太保市市區道路養巡查機制與人員規定，本計畫
    所包含兩都市計畫區之計畫道路，可區分為8M以上之計畫道
    路，計有32條，現行已完全開闢及部分已開闢共有30條，8M
    以下之計晝道路，約有30餘條，包含已開闢及部分已開闢。
     因農路不適用公路法，故被告無巡查機制，維護通報方式
    為由電話、臨櫃、網路及函文通報後，及函文被告進行修補
    ，於接獲電話通報後，因民眾陳述地點為嘉太工業區側門往
    太保西南方向有坑洞，無法詳述實際破損位置，被告由開口
    搶修廠商進行巡查修補，但已連日豪雨，被告請開口廠商沿
    路巡查陳情位置内容並立即修補，分別於110年7月20日及7
    月26日修補完成。
　㈢退步言，倘認定被告機關在道路管理上有缺失，就原告請求
    部分，被告答辯如下：
　⒈醫療費用部分：就原告有提出之醫療收據，被告願意賠償。
　⒉工作損失部分：由嘉義醫院診斷證明書所載，原告於110年7
    月15日22:26至急診就診，經診治後於110年7月15日離院，
    並無原告所稱工作損失，且無建議相關休養天數，至原告主
    張有正常去上班就會加班，因此無法去工作而損失之加班費
    亦列入工作損失內云云，被告認此部分應要依照勞動基準法
    之規定而拒絕賠償。
　⒊機車維修費用部分：系爭機車之維修費應計算折舊。
　⒋醫美皮膚移植費用部分：由嘉義醫院診斷證明書所載，並無
    醫美相關建議，被告無法認定賠償，倘要賠償，願以嘉義長
    庚醫院於診斷證明書醫囑所載之50,000元計算。
　⒌精神慰撫金部分：由嘉義醫院診斷證明書所載，原告於110年
    7月15日22時26分至急診就診，經診治後於110年7月15日離
    院，損害尚屬輕微，因此請鈞院予以酌減。
　㈣倘認被告應負賠償義務，被告認為原告因行駛農路(農產及生
    產資材運輸)已超速及遇坡度道路未減速行駛，原告應為主
    要肇事因素，基於過失相抵原則，原告所得請求之全部金額
    ，應按過失比例計算。　
　㈤綜上，原告提起本件訴訟，請求被告賠償，為無理由，應予
    駁回等語，資為抗辯。並答辯聲明：原告之訴駁回。
三、本院之判斷：
  ㈠公有公共設施因設置或管理有欠缺，致人民生命、身體或財
    產受損害者，國家應負損害賠償責任，國家賠償法第3 條第
    1 項定有明文。又國家賠償法第3 條所定之國家賠償責任，
    係採無過失主義，即以該公共設施之設置或管理有欠缺，並
    因此欠缺致人民受有損害為其構成要件，非以管理或設置機
    關有過失為必要。且該條立法之旨為使政府對於提供人民使
    用之公共設施，負有維護通常安全狀態之義務，重在公共設
    施不具通常應有之安全狀態或功能時，其設置或管理機關是
    否積極並有效為足以防止危險或損害發生之具體行為，倘其
    設置或管理機關對於防止損害之發生，已為及時且必要之具
    體措施，即應認其管理並無欠缺，自不生國家賠償責任，故
    國家賠償法第3 條公有公共設施之管理有無欠缺，須視其設
    置或管理機關有無及時採取足以防止危險損害發生之具體措
    施為斷（最高法院102年度台上字第1405號、92年度台上字
    第2672號、85年台上字第2776號判決意旨參照）。
  ㈡經查，原告於110年7月15日21時58分許，騎乘系爭機車從太
    保工業區下班欲返家，行經本件事故地點即嘉義縣○○市○○里
    ○○○○區○○路00號西側，系爭機車前輪不慎碾過該路段之大坑
    洞，致原告人車倒地，手腳數處受有系爭傷害等節，為兩造
    所不爭執，已如前述。而本件事故路段之農路係被告所設置
    、管理之公有公共設施，於本件事故發生時，該路段有系爭
    坑洞，並未設置警告標誌、設立任何警示標誌等情，有現場
    照片在卷可證（見本院卷第159至167頁），則系爭路段於系
    爭事故發生時明顯不符合一般道路所應具備之狀態及安全性
    ，被告既如前述為系爭事故路段之管理機關，對之即應採取
    積極、有效而足以防止危險或損害發生之具體行為，然被告
    既未及時填平系爭路面，亦未在該凹處附近設置任何警示標
    誌，其對於本件事故路段道路之管理自有欠缺。
　　被告雖辯稱系爭路段為農路，僅供農民使用云云，惟本件事
    故路段既為被告所管理，本應提供安全無虞之道路供人車通
    行，道路未能具備合理安全性，該公有公共設施之管理即有
    欠缺，被告非得據此解免其維護管理之義務，被告上開辯解
    ，礙難採取。而原告因本件事故而受有系爭傷害，有衛生福
    利部嘉義醫院、惠生診所之診斷證明書、醫療收據及系爭傷
    勢照片可參（見本院卷第15至35頁），則原告受有系爭傷害
    與被告管理本件事故路段道路之欠缺間，顯具有相當因果關
    係，依諸前開規定及說明，被告自應對原告負國家賠償之責
    。
  ㈢按國家損害賠償，除依本法規定外，適用民法規定，國家賠
    償法第5 條定有明文。又按不法侵害他人之身體或健康者，
    對於被害人因此喪失或減少勞動能力或增加生活上之需要時
    ，應負損害賠償責任；不法侵害他人之身體、健康、名譽、
    自由、信用、隱私、貞操，或不法侵害其他人格法益而情節
    重大者，被害人雖非財產上之損害，亦得請求賠償相當之金
    額；不法毀損他人之物者，被害人得請求賠償其物因毀損所
    減少之價額，民法第193條第1項、第195條第1項、第196條
    分別定有明文。被告就本件事故路段之管理有欠缺，該欠缺
    與原告受傷之結果具有相當因果關係，已如前述，是原告依
    前揭規定，請求被告負國家賠償責任，損害賠償範圍則依民
    法之規定，自屬有據。玆就原告得請求賠償之項目及金額，
    分述如下：
  ⒈醫療費用部分：
    原告主張其因本件事故受傷共計支出如附表所示之醫藥費用
    7,178元，業據其提出上開診斷證明書及如附表所示之醫療
    收據為證，而被告對於原告此部分請求並不爭執，是原告此
    部分請求，均屬有據。
  ⒉工作損失部分：
　  原告主張其每日工資含加班費計1,400元，自110年7月16日
    至同年月31日止，共15日因傷請假無法工作，請假時間未支
    薪，損失工資收入21,000元，提出勞保投保薪資證明為證，
    經本院函詢原告雇主彩鴻實業有限公司，該公司函覆：原告
    於110年度7月份車禍受傷後請假天數為10天，共扣請假薪資
    3,600元等語，有該公司111年3月16日函文及所附110年7月
    份出勤明細及薪資條可佐（見本院卷第395至399頁）。觀之
    原告自受傷後向公司請工傷病假之日期110年7月16日、19日
    、20日、21日、22日、23日、26日、27日、28日、30日共計
    10日，核與原告至惠生診所就診日期相符，參諸惠生診所函
    覆本院原告於本件事故發生後就醫之病歷及藥品明細（見本
    院卷第375至381頁），可認原告10日無法工作之原因確實係
    因原告自該日受有系爭傷害後，至惠生診所門診診療，而據
    彩虹實業有限公司上開函文記載原告不能工作之10日所受之
    薪資實際損失為3,600元，又原告於該月上班期間均有因延
    長工作時間發給加班費之情，有上開出勤明細附卷為憑，堪
    認原告主張上班均有請領加班費之情事，並非無據，原告依
    通常情形可得預期之利益，依民法第216條規定，自應視為
    所受利益之損害。故原告工作損失應為10日請假之扣薪3,60
    0元含預期加班費之損失，共計9,600元（計算式：3,600+60
    0元×10日＝9,600元），原告於上開範圍內之請求，為有理由
    ，逾此部分之請求，則屬無據。
　⒊機車修理費用部分：
    按不法毀損他人之物者，應向被害人賠償其物因毀損所減少
    之價額，民法第196條定有明文。又依該規定請求賠償毀損
    所減少之價額，得以修復費用為估定標準，但以必要者為限
    ，例如修理材料以新品換舊品，應予折舊（最高法院77 年5
    月17日第9次民庭會議決議參照）。是車輛毀損修復之零件
    部份既係以新品替換舊品，於計算零件之損害賠償數額時，
    自應扣除折舊部分始為合理。系爭機車支出修理費用21,980
    元，均為零件費用，有原告提出之萬安機車行開立之估價單
    可稽（見本院卷第105頁）。又依行政院頒布之固定資產耐
    用年數表及固定資產折舊率表規定，機械腳踏車之耐用年數
    為3年，而系爭機車係於107年10月出廠，有系爭機車行照為
    憑（見本院卷第109頁），至系爭事故發生之110年7月15日
    已使用2年10月，則零件扣除折舊後之修復費用估定為6,411
    元【計算方式：1.殘價＝取得成本÷( 耐用年數＋1)即21,980÷
    (3+1)≒5,495（小數點以下四捨五入）；2.折舊額 ＝(取得成
    本－殘價)×1/（耐用年數）×（使用年數）即(21,980－5,495)
     ×1/3×（2+10/12）≒15,569（小數點以下四捨五入）；3.扣
    除折舊後價值＝（新品取得成本－折舊額）即21,980－15,569＝
    6,411】，是原告請求被告賠償系爭機車維修費用於6,411元
    之範圍內，應予准許，逾此範圍之請求，則於法無據。
  ⒋醫美手術費用部分50,000元：
　  原告主張因本件事故受傷後數處疤痕共計約15公分須接受醫
    美治療，固請求後續美容除疤費用97,500元，惟查，原告主
    張之前開費用97,500元，僅為其自行依臺北榮民總醫院美容
    醫學收費項目收取醫療費用標準估算，並未經專業醫師判斷
    或鑑定，無法逕予採認，而查，原告確因本件事故導致左手
    肘及右膝部受傷，經惠生診所認定左膝部（2×1.5㎝.0.5×0.4
    ㎝）及左手肘（1×0.6㎝）有蟹足腫疤痕，有原告提出之受傷
    照片及惠生診所110年11月26日診斷證明書可證（見本院卷
    第29、25頁），原告另於本件起訴後至嘉義長庚醫院就醫，
    由專科醫師根據原告傷勢現況進行診斷，診斷原告受有左手
    肘2×2.5公分及左膝3×1.5公分之肥厚性疤痕，醫囑建議如需
    手術治療費用約50,000元，亦有嘉義長庚醫院111年2月18日
    診斷證明書可按（見本院卷第353頁）。本院再函詢該院關
    於原告是否需接受除疤治療乙節，據該院函覆稱：肥厚性依
    照個人體質需要治療次數不一，目前第一次手術治療方式及
    金額如111年2月18日診斷證明書所載，有該院111年5月6日
    長庚院嘉字第1110350098號函文可佐（見本院第409頁）。
    依此，足見原告因本件事故所受傷勢確實於左手肘及左膝部
    遺有肥厚性疤痕，且為達回復本件事故發生前之原有狀態，
    確有進行相關除疤療程之醫療上必要性。故參諸上開事證，
    本院認嘉義長庚醫院依原告傷勢所遺留疤痕現狀為評估後，
    預估其將來所需支出之雷射除疤手術費用數額為50,000元，
    應屬合理且必要，故原告請求被告應支付此部分費用，尚屬
    有據，應予准許，逾此範圍之請求，則難認有據。
　⒌精神慰撫金部分30,000元：
    按慰撫金之多寡，應斟酌雙方之身分、地位、資力與加害程
    度，及其他各種情形核定相當之數額，該金額是否相當，自
    應依實際加害情形與被害人所受之痛苦及雙方之身分、地位
    、經濟狀況等關係決定之（最高法院51年度台上字第223號
    判例意旨參照）。查被告因管理本件事故路段有欠缺致原告
    受有系爭傷害之事實，均如前述，堪認原告除身體傷痛難以
    言喻，亦須多次往返醫院治療而勞心費神，確已造成其精神
    上之痛苦，原告請求被告賠償精神慰撫金，自屬有據。本院
    審酌原告年紀尚輕，而被告則為政府機關，併參酌原告之受
    傷程度、事發經過緣由、原告因本件事故身心受創情形等一
    切情狀，認原告請求之非財產上損害賠償60,000元尚屬過高
    ，應以30,000元較為適當。
　⒍從而，原告得請求之賠償金額應為103,189元（醫療費用部分
    7,178元＋工作損失部分9,600元＋機車修理費用部分6,411元＋
    醫美手術費用部分50,000元＋精神慰撫金30,000元＝103,189
    元）。
  ㈣按損害之發生或擴大，被害人與有過失者，法院得減輕賠償
    金額或免除之，民法第217條第1項定有明文。此規定目的在
    謀求加害人與被害人間之公平，倘受害人於事故之發生亦有
    過失時，由加害人負全部賠償責任，未免失諸過酷，是以賦
    與法院得減輕其賠償金額或免除之職權。惟所謂被害人與有
    過失，須被害人之行為助成損害之發生或擴大，就結果之發
    生為共同原因之一，行為與結果有相當因果關係，始足當之
    （最高法院96年度台上字第1169號判決意旨參照）。查原告
    於警詢時自承事發當時車速約40至50公里乙節，有本院依職
    權函調嘉義縣警察局水上分局於110年12月20日以嘉水警五
    字第1100029522號函覆道路交通事故現場圖、道路交通事故
    調查報告表㈠㈡、談話紀錄表、現場照片及初步分析研判表在
    卷可參（見本院卷第133至171頁），系爭坑洞位於重劃之農
    路上，按農路設計規範法規內容第11條第1項為一級農路，
    設計速率以每小時25公里，再按未劃設車道線、行車分向線
    或分向限制線之道路，時速不得超過30公里，行經坡路應減
    速慢行，作臨時停車之準備。行駛時，駕駛人應注意車前狀
    況及兩車並行之間隔，並隨時採取必要之安全措施。道路交
    通安全規則第93條第1項第1款、第2款規定、第94條第3項分
    別定有明文。查本件事故發生當時為夜間21時58分許，無日
    間自然光線、僅路燈照明之情形，原告本應謹慎小心慢行，
    並注意車前狀況，若以正常速限行駛，或可正常通過而避免
    本件事故之發生，且原告係初次行駛本件事故路段，竟超速
    以時速40至50公里行駛，未及時注意前方路面狀況，致人車
    倒地，應認原告當時超速行駛之行為，對行車重心穩定度及
    應變閃避能力俱有影響，原告超速行駛未注意車前狀況，亦
    為本件事故發生之原因。本院審酌被告就本件事故路段管理
    養護有所疏失、原告超速行駛未注意車前狀況，行駛遇路面
    不平失控自摔之肇事經過及情節，認本件事故之發生，原告
    應自負3成肇事責任，被告應負7成之肇事責任，較為合理。
    故被告應賠償原告之金額為72,232元（計算式：103,189元
    70％＝72,232元，元以下四捨五入）。逾此範圍之請求，則不
    應准許。
四、綜上所述，原告依國家賠償法第3條第1項之規定，請求被告
    給付72,232元，為有理由，應予准許。至逾此範圍之請求，
    為無理由，應予駁回。
五、本件原告勝訴部分係就民事訴訟法第427條訴訟適用簡易程
    序所為被告敗訴之判決，依同法第389條第1項第3款規定，
    應依職權宣告假執行。並依同法第392條第2項規定，依職權
    宣告被告如預供擔保，得免為假執行。
六、本件事證已臻明確，兩造其餘攻擊及防禦方法，經核與本判
    決結果不生影響，爰不一一論述，附此敘明。　　
七、訴訟費用負擔之依據：民事訴訟法第79條。 
中　　華　　民　　國　　111 　年　　6 　　月　　23　　日
                  臺灣嘉義地方法院朴子簡易庭
                                  法　官　羅紫庭
以上正本係照原本作成。
如對本判決上訴，須於判決送達後20日內向本庭（嘉義市文化路
308之1號）提出上訴狀（均須按他造當事人之人數附繕本）。如
委任律師提起上訴者，應一併繳納上訴審裁判費。
中　　華　　民　　國　　111 　年　　6 　　月　　23　　日
                                  書記官  江柏翰
附表：醫療費用明細表
編號 醫院診所 就診日期 金額 頁碼 1 嘉義醫院 110年7月15日 450元 卷第21、351頁 2 嘉義醫院 110年8月8日 200元 卷第23頁 3 惠生診所 110年7月16日、17日、19日、20日、21日、22日、23日、24日、26日、27日、28日、30日、31日門診13次 6,048元 卷第19、375至 379頁 4 嘉義長庚醫院 111年2月18日 480元 卷第349頁 合計   7,178元